【裁判字號】    89,上易,1981
【裁判日期】    890724
【裁判案由】    妨害自由
【裁判全文】
臺灣高等法院臺中分院刑事判決                  八十九年度上易字第一九八一號
    上  訴  人
    即  自訴人  甲○○
    被      告  乙○○
右上訴人因被告妨害自由案件，不服台灣台中地方法院八十九年度自字第四四六號，
中華民國八十九年七月二十四日第一審判決，提起上訴，本院判決如左：
      主  文
上訴駁回。
      理  由
一、本案經本院審理結果，認第一審判決認事用法，均無不當，應予維持，並引用第
    一審判決書記載之證據及理由（如附件，惟原判決人別欄，被告身分證統一編號
    ：Ｍ00000000「四」號，誤載為Ｍ00000000「五」號；案由欄
    ：右列被告因「妨害自由」案件，誤載為右列被告因「侵占」案件，均應予以更
    正）。
二、上訴人即自訴人甲○○（以下稱自訴人）上訴意旨略以：原審法院判決違法，判
    決主文和理由互相矛盾，自訴的罪名是強制罪，原審誤認為侵占罪，一審法院判
    決有模糊焦點。原審不詳予調查證據，釐清被告犯罪動機，僅憑被告面陳供詞，
    即判定被告無脅迫自訴人之故意，判定被告無罪。信函第二段的第二行，被告寫
    這些，如果要寫例子，必須要寫一個眾所週知的例子，要請問被告在寫這封信時
    ，是主動寫的還是有其他的因素；舉這個例子就已經有脅迫之意。信函最後一段
    ，已經很明白是脅迫了。他以他是長官的行政權來脅迫我，被告妨害我當公務人
    員的權利，他用他的行政權一直給我記過、懲處。我有寄給他一封認證函，他是
    因為那一封信函認證才寄這封信給我。公務員保障培訓委員會的公文函，我不認
    可，我被駁回後有打電話給委員，就是我的老師，他說他們都講我的壞話，他們
    的處理不公。被告所提的證物，他所說的我被記過等，人事人員的考紀委員會都
    要看被告的臉色，當然不公平云云。
三、按刑法第三百零四第一項之強制罪，須以強暴、脅迫使人行無義務之事或妨害人
    行使權利者，始足當之。若行為人未對他人施以強暴、脅迫行為，亦未使人行無
    義務之事或妨害人行使權利者，即不得以該罪責相繩。本件原審以自訴人所提出
    被告信函之前後內容，加以審酌，認為被告書寫該信函之目的，主要係要自訴人
    好自為之，自我反省，並無脅迫自訴人去職之意，並查無其他積極證據足資認定
    被告有何自訴人所訴之犯行，不能證明被告犯罪，而諭知被告無罪之判決，業已
    於原判決理由中敘述甚詳。自訴人上訴意旨稱被告所舉這個例子就已經有脅迫之
    意，惟查該函第二段記載之內容為：其次你「英英美代誌」花了一些功夫去抄職
    系說明書，事實上為利機關學校首長人力任使之彈性，均在職務說明書上加上一
    點有關交辦事項，在國內有些不長進的公務人員，多加上一項工作就怨東怨西，
    不知好歹，在外國上軌道國家記得我曾去參觀的德國一所高中，近千名學生，職
    員僅十名（校長兼工友），均自動自發積極奮勉的工作，否則就被「炒」掉，怎
    可能像你做這樣也嫌，做那樣也怨，只嫌自己未當「校長」。本院審酌該段全文
    及所舉之例子，認為被告僅係述說德國高中的職員，均積極奮勉工作，不像自訴
    人做這樣也嫌，做那樣也嫌而已，並無自訴人所謂脅迫之意，自訴人此部分所指
    自非可採。至於自訴人上訴意旨中其他之陳述，亦不足以認定被告確有脅迫之事
    實，此外又無任何積極證據足已證明被告有何脅迫之行為，或有何使自訴人行無
    義務之事或妨害人行使權利之情形，原審以被告犯罪不能證明，而為被告無罪之
    判決，並無違誤，應予維持，本件自訴人之上訴為無理由，應予駁回。
三、據上論斷，應依刑事訴訟法第三百七十三條、第三百六十八條、第三百四十三條
    ，判決如主文。
中      華      民      國    八十九      年    十二      月     七     日
                              臺灣高等法院臺中分院刑事第五庭
                                    審判長法  官  吳  火  川
                                          法  官  姚  勳  昌
                                          法  官  郭  同  奇
右正本證明與原本無異。
不得上訴。
                                          書記官  康  孝  慈
中      華      民      國    八十九      年    十二      月    八      日
                                                                        Ｋ


司法院資訊處製作；財團法人民間司法改革基金會備份。
